【裁判字號】    92,訴,133
【裁判日期】    920317
【裁判案由】    偽造文書等
【裁判全文】
臺灣板橋地方法院刑事判決                          九十二年度訴字第一三三號
    公  訴  人  臺灣板橋地方法院檢察署檢察官
    被      告  甲○○
                庚○○
右列被告因偽造文書等案件，經檢察官提起公訴（九十一年度偵緝字一二五七號、九
十一年度偵緝字一三二一號）本院判決如左：
    主    文
甲○○、庚○○共同連續行使偽造私文書，足以生損害於他人，各處有期徒刑壹年拾
月。
    事    實
一、甲○○、庚○○夫妻於民國（下同）八十八年六月二十五日，在台北縣三重市○○街二四０號三樓住處，以甲○○擔任會首名義，召集民間互助會一組，該互助
    會會員連同會首共三十七人，每會新台幣＜下同＞二萬元，採內標制，會期自八
    十八年六月二十五日起至九十一年六月二十五日止，每月二十五日晚間八許開標
    。嗣於會期進行中，甲○○、庚○○夫妻因房貸、借貸等利息負擔，經濟周轉困
    難需款恐急，竟基於意圖為自己不法所有之概括犯意聯絡，二人自八十八年九月
    二十五日起至八十九年九月二十五日止之互助會開標時，利用部分活會會員未到
    場競標之機會，佯稱有未到場之活會會員委託其等標會，共同連續多次冒用未到
    場之活會會員丁○○、戊○○、蔡麗玉、丑○○、壬○○等人名義，偽填其標單
    （其上記載標會名義人及欲標之利息）之私文書，持以行使藉以冒標會款，使其
    他活會會員即乙○○、辛○○、寅○○、子○○、癸○○、丙○○等人陷於錯誤
    而交付會款，足以生損害於該被冒用名義之會員丁○○等人及其餘尚為活會會員
    乙○○等人（冒用會員標得之日期、標金、各次詐得金額詳如附表所示），前後
    得款約二百四十九萬零七百元供己花用，嗣九十年十二月二十五日，甲○○、庚○○因其等冒標人數眾多，無法再處理會務宣布倒會後，始為乙○○等活會會員
    查知上情。
二、案經乙○○、辛○○、寅○○、戊○○、丁○○、子○○、癸○○、丙○○、丑
    ○○、壬○○訴請台灣板橋地方法院檢察署檢察官偵查起訴。
理    由
一、訊據被告甲○○對冒用他人名義標會詐取會款之事實坦承不諱，惟辯稱：冒標時
    伊夫庚○○都不知情，他只是在開完標後，才會幫伊收會錢及切切水果招待到場
    會員而已；訊據被告庚○○則矢口否認有何共同冒標等不法情事，辯稱：伊沒有
    處理會務，開標時伊也沒有在場，伊也無單獨去收取會錢云云。查：被告庚○○
    於被告甲○○主持開標會務時皆有在場，被告庚○○並有收受活會會員交付之會
    款等事實，業據告訴人丙○○於本院審理時指稱：「當時向我招募互助會時候，
    是被告兩人一起的，並且兩人跟我保證這個會是穩當的，會期當中八十九年五、
    六月後開標時我大都會到場，被告甲○○及庚○○都有在場主持開標事宜，會款
    我也大部分是在開標現場交付給他們兩人的其中一人，有時候我沒有到場時，隔
    天我也會問庚○○標金多少，且將會款交給庚○○。」等語、告訴人辛○○於本
    院審理時指稱：「我都有到現場看開標情形，庚○○大部分都會在現場，我有將
    會錢的支票在現場交給庚○○」等語、證人劉德旺於本院審理時證稱：「我每次
    開標都會到現場，每次開標時，他們夫妻都有在現場，我記得第七次時因為我想
    要標會，且寫了標單三千五百元，但是後來被別人標走，我當時就把活會應交的
    錢拿給庚○○。」等語明確；並參酌被告甲○○於本院審理時供稱：「．．．．
    因為我參與六合彩及為了家計、房貸利息及借貸的負擔，所以我才會去冒標互助
    會，之前的借貸也是因為家計所需之故，我先生也都是跟我一起在賣麵，所以全
    家每月的收入約是四萬元上下」等語，可知遭冒標之會款係供被告二人家計使用
    ，被告二人不僅同居共財，且有經濟上依存關係，是被告庚○○豈能對被告甲○○冒標會款供作家中經濟來源一事一概諉為不知？綜合上情，足認被告庚○○與
    甲○○二人間，就上開詐欺會員冒標會款之犯行，有行為分擔及犯意聯絡甚明。
    本件事證明確，被告二人犯行堪以認定。
二、按被告二人冒用活會會員丁○○等人名義所偽造之標單，其上既僅記載會員名義
    及一定之金額，如徒憑該標單之內容，殊難獨立表示一定之用意，必須依習慣或
    特約，始足以表示該標單所示金額係標取會款之利息，所示名義則係標取會款之
    會員，而表示一定用意之證明，故該標單並非刑法第二百十條之私文書，而係同
    法第二百二十條、第二百十條以文書論之私文書（有最高法院七十四年度台上字
    第四一四九號刑事判決可參），是被告偽造標單以詐領會款，足生損害於該被冒
    用名義人及活會會員，核被告二人所為，係犯刑法第二百十六條、第二百二十條
    、第二百十條之行使偽造準私文書罪及同法第三百三十九條第一項之詐欺取財罪
    。被告二人偽造被冒用名義人之署押，係偽造準私文書之部分行為，偽造準私文
    書部分，亦為高度之行使行為所吸收，均不另論罪。又被告每次詐欺行為，活會
    會員均為受害人，其各別之財產法益均受損害，為同種想像競合犯，應從一重處
    斷。被告二人先後多次行使偽造文書及詐欺之犯行，時間緊接、犯罪構成要件相
    同，顯係基於概括犯意為之，各應論以連續犯之一罪，並依法加重其刑。其所犯
    上開二罪間，有方法結果之牽連犯關係，應從一重之行使偽造準私文書罪論處，
    公訴人認被告犯刑法第二百十六條、第二百十條之行使偽造私文書罪嫌，容有未
    洽，附此敘明。被告二人就上開犯行，有犯意聯絡及行為分擔，為共同正犯。爰
    審酌被告犯罪動機、目的、手段、所生危害、犯後態度及迄未與告訴人達成和解
    賠償損害等一切情狀，各量處如主文所示之刑。
三、本件被告冒標所偽造之標單及其上偽造之署押，未經扣案，且依常情實難認被告
    尚仍留存，為免執行之困難，故不另為沒收之諭知，附此敘明。
據上論斷，應依刑事訴訟法第二百九十九條第一項前段，刑法第二十八條、第五十六
條、第二百十六條、第二百二十條、第二百十條、第三百三十九條第一項、第五十五
條，罰金罰鍰提高標準條例第一條前段，判決如主文。
本案經檢察官顏世翠到庭執行職務。
中      華      民      國          九十二    年    三    月    十七    日
                                      臺灣板橋地方法院刑事第二庭
                                              法  官  古  秋  菊
右正本證明與原本無異。
如不服本判決，應於判決送達後十日內，向本院提出上訴狀。
                                              書記官  蕭  詩  穎
中      華      民      國       九十二       年    三    月   十七     日
附錄論罪科刑法條：
刑法第二百十條
偽造、變造私文書，足以生損害於公眾或他人者，處五年以下有期徒刑。
刑法第二百十六條
行使第二百十條至第二百十五條之文書者，依偽造、變造文書或登載不實事項或使登
載不實事項之規定處斷。
刑法第二百二十條
在紙上或物品上之文字、符號，依習慣或特約，足以為表示其用意之證明者，關於本
章之罪，以文書論。
刑法第三百三十九條
意圖為自己或第三人不法之所有，以詐術使人將本人或第三人之物交付者，處五年以
下有期徒刑、拘役或科或併科一千元以下罰金。
以前項方法得財產上不法之利益或使第三人得之者，亦同。
前二項之未遂犯罰之。
附表：
有關互助會被告冒用會員名義、得標時間、標金、詐得金額
冒用會員名義          得標時間          標金              詐得金額
丁○○          八十八年八月二十五日   三千元         五十九萬五千元
丑○○          八十八年十一月二十五日 三千五百元     五十四萬四千五百元
戊○○          八十八年一月二十五日   三千九百元     五十一萬五千二百元
己○○          八十八年六月二十五日   五千元         四十二萬元
壬○○          八十八年九月二十五日   四千元         四十一萬六千元
                                       共計           二百四十九萬七百元


司法院資訊處製作；財團法人民間司法改革基金會備份。
